【裁判字號】    92,簡上,81
【裁判日期】    920910
【裁判案由】    化粧品衛生管理條例
【裁判全文】
臺灣板橋地方法院刑事判決                          九十二年度簡上字第八一號
    上  訴  人
    兼 代 表人  甲○○
    共      同
    選任辯護人  邱創舜律師
右上訴人即被告因違反化粧品衛生管理條例案件，不服本院板橋簡易庭九十一年度板
簡字第一四八七號中華民國九十一年十二月十八日第一審判決（聲請簡易判決處刑案
號：九十一年度偵字第一三四八二號）提起上訴，本院合議庭判決如左：
    主  文
上訴駁回。
    事實及理由
一、本案經本院審理結果，認第一審以上訴人即被告雅迪絲化粧品有限公司（以下簡
    稱雅迪絲公司）之負責人即被告甲○○係違反化粧品衛生管理條例第七條第一項
    之「輸入化粧品含有醫療或毒劇藥品者，應提出載有原料名稱、成分、色素名稱
    及其用途之申請書，連同標籤、仿單、樣品、包裝、容器、化驗報告書及有關證
    件，並繳納證書費、查驗費，申請中央衛生主管機關查驗；經核准並發給許可證
    後，始得輸入」之規定，應依同條例第二十七條第一項前段之規定，處被告甲○
    ○罰金新臺幣六萬元；並依同條例第二十七條第三項之規定，除處罰其行為人外
    ，並對該法人（按即雅迪絲公司）處罰金新臺幣五萬元，如易服勞役，以銀元三
    百元即新臺幣九百元折算一日，且將系爭化妝品即「貝氏精油油性洗髮精」二百
    四十瓶，依化粧品衛生管理條例第二十七條第一項後段之規定，宣告沒收銷燬之
    ，其認事用法均無違誤，量刑亦屬正當，應予維持，並引用第一審判決書記載之
    事實、證據及理由。
二、被告上訴意旨略以：按化粧品含有piroctone and its monoethanolamine salt
    用作化粧品本身之保存劑，且未標示療效者，得以一般化粧品管理，此為行政院
    衛生署公告之「化粧品含有醫療或毒劇藥品基準」，其他項目第十五目「用途及
    其他規定」所明示。而化粧品之管理共分二種，一為含有醫療或毒劇藥品化粧品
    （簡稱含藥化粧品），一為未含有醫療或毒劇藥品化粧品（簡稱一般化粧品）。
    依行政院衛生署八十四年五月三日及八十七年五月二十日公告一般化粧品均免於
    申請備查。本案被告所進口之「貝氏精油油性洗髮精」，經檢驗雖含有pirocton
    e olamineo成分，然其既作為化粧品本身之保存劑，自得以一般化粧品管理而無
    須備查。又所謂「療效」應指涉及疾病或治療或預防者而言，此觀化粧品衛生管
    理條例施行細則第二十條第五款規定自明。本案被告所進口之「貝氏精油油性洗
    髮精」，並未標示如「去除頭皮屑」、「自髮根至髮梢改善髮質」、「去屑配方
    」、「不再偏塌．．．分叉」、「防止頭皮屑再次出現」、「有效去除頭皮屑」
    、「對皮屑牙菌具有非常好的治療效果」等疾病治療或預防之療效文句，依上開
    行政院衛生署公告之「化粧品含有醫療或毒劇藥品基準」，得以一般化粧品管理
    ，並須申請備查即得予以進口。原審認被告明知「貝氏精油油性洗髮精」係含有
    經行政院衛生署公告為「化粧品含有醫療或毒劇藥品基準」之piroctone olamin
    eo成分（百分之零點三），未向行政院衛生署申請查驗並經核准發給許可證，擅
    自自義大利輸入，而予被告論罪科刑，顯有違誤云云。
三、惟查：
（一）被告甲○○自承系爭「貝氏精油油性洗髮精」二百四十瓶係其所經營之公司即
      被告雅迪絲公司自義大利所進口，而該等「貝氏精油油性洗髮精」係未向行政
      院衛生署申請查驗並經核准發給許可證之情況下，即擅自將之自義大利進口輸
      入我國等情，惟以前揭情詞有關系爭「貝氏精油油性洗髮精」係屬保存劑，且
      該等洗髮精未標示療效，不須申請核准即可進口云云置辯。然按系爭「貝氏精
      油油性洗髮精」經行政院衛生署藥物食品檢驗局檢驗出含有行政院衛生署公告
      之「化粧品含有醫療或毒劇藥品基準」之piroctone olamineo百分之零點三成
      分等情，此有行政院衛生署藥物食品檢驗局九十一年四月十日藥檢壹字第九一
      ０四五七三號檢驗成績書、行政院衛生署九十一年六月五日衛署藥字第０九一
      ００三五九三八號函、臺北縣政府衛生局九十一年七月十七日北府衛藥字第０
      九一００二０五六五號函、臺北縣政府衛生局九十一年五月三十日北府衛藥字
      第０九一００一八一三七號函、臺中市衛生局九十一年四月十二日衛藥字第０
      九一００一一０一號函及該局九十一年三月二十一日藥物化粧品檢查現場紀錄
      表等文件附卷可稽（見偵查卷第一至六頁、第十二至十五頁）。足徵系爭「貝
      氏精油油性洗髮精」確含有行政院衛生署公告之「化粧品含有醫療或毒劇藥品
      基準」之piroctone olamineo百分之零點三成分，即屬含藥化粧品，依本院卷
      附行政院衛生署八十四年五月三日衛署字第八０二四一一一號公告說明三之規
      定，仍應事先申請查驗登記，方得進口。
（二）再觀諸扣案「貝氏精油油性洗髮精」其上係記載「油性髮質適用．．．．使用
      方法：１取適當均勻的分佈在頭皮和頭髮上。２用指腹輕輕的作旋轉式按摩，
      洗淨頭皮。３用溫水沖淨。４如有需要，重覆上述操作，並讓本品停留髮上數
      分鐘，再用水沖洗。」等文字，足徵上開「貝氏精油油性洗髮精」本身即係作
      為洗髮精而被使用，並非屬於保存劑，被告以系爭「貝氏精油油性洗髮精」本
      身係屬保存劑云云，並不足取。又觀諸扣案「貝氏精油油性洗髮精」其上亦記
      載「．．．其天然成分可漸進式的使頭皮屑減少，平衡並抑止過多頭皮屑再生
      ．．．」等文字，該等文字即係屬於「療效」之詞句，故該系爭「貝氏精油油
      性洗髮精」應依化粧品衛生管理條例第七條第一項之規定，申請行政院衛生署
      查驗，經核准並發給許可證後，始得輸入等情，此有卷附前開行政院衛生署九
      十一年六月五日衛署藥字第０九一００三五九三八號函可稽（見偵查卷第三頁
      ），本院亦同此認定，因上開「．．．其天然成分可漸進式的使頭皮屑減少，
      平衡並抑止過多頭皮屑再生．．．」等文字，該等文字實含有「治療」頭皮屑
      過多之意，故該等文字確含有「療效」之詞句。足徵被告以系爭「貝氏精油油
      性洗髮精」係屬保存劑，且未標示「療效」之詞句，故得以「一般化粧品」管
      理，不需申請查驗登記，方得進口云云，亦不足採。
（三）綜上所述，系爭「貝氏精油油性洗髮精」確含有行政院衛生署公告之「化粧品
      含有醫療或毒劇藥品基準」之piroctone olamineo百分之零點三成分，即屬含
      藥化粧品，依本院卷附行政院衛生署八十四年五月三日衛署字第八０二四一一
      一號公告說明三之規定，仍應事先申請查驗登記，方得進口，被告以系爭「貝
      氏精油油性洗髮精」係屬保存劑，且未標示「療效」之詞句，故得以「一般化
      粧品」管理，不需申請查驗登記，方得進口云云，並不足取，迭如前述，足徵
      被告在輸入系爭「貝氏精油油性洗髮精」之前，需先申請行政院衛生署查驗，
      經核准並發給許可證後，始得輸入，被告並未申請行政院衛生署查驗即擅自輸
      入該等「貝氏精油油性洗髮精」，則被告自係違反化粧品衛生管理條例第七條
      第一項之規定，應依同條例第二十七條之規定處罰。
四、綜據上述，被告所辯，殊難採信，本件事證明確，被告犯行堪以認定，從而其指
    摘原判決不當，請求撤銷改判，為無理由，應駁回其上訴。
據上論斷，應依刑事訴訟法第四百五十五條之一第一項、第三項、第三百六十八條，
判決如主文。
本案經檢察官簡美慧到庭執行職務。
中      華      民國    九十二    年      九      月      十      日
                          臺灣板橋地方法院刑事第四庭
                              審判長法  官  許仕楓
                                    法  官  游秀雯
                                    法  官  許必奇
右正本證明與原本無異。
不得上訴。
                                    書記官  金和國
中      華      民      國    九十二    年      九      月      十      日
附錄：
化粧品衛生管理條例第七條第一項：
輸入化粧品含有醫療或毒劇藥品者，應提出載有原料名稱、成分、色素名稱及其用途
之申請書，連同標籤、仿單、樣品、包裝、容器、化驗報告書及有關證件，並繳納證
書費、查驗費，申請中央衛生主管機關查驗；經核准並發給許可證後，始得輸入。
化粧品衛生管理條例第二十七條：
違反第七條第一項、第八條第一項、第十一條、第十五條第一項、第十六條第一項、
第十七條第一項、第十八條第一項、或第二十三條第一項禁止規定之一者，處一年以
下有期徒刑、拘役或科或併科新台幣十五萬元以下罰金；其妨害衛生之品沒收銷燬之
。
法人或非法人工廠有第一項情事者，除處罰其行為人外，並對該法人或工廠之負責人
處以該項之罰金。


司法院資訊處製作；財團法人民間司法改革基金會備份。
